臺灣高等法院高雄分院刑事判決　　 96年度上更(一)字第282號
上　訴　人
即　被　告　甲○○
　　　　　　　　　　現
選任辯護人　吳春生律師
上列上訴人因違反毒品危害防制條例案件，不服臺灣高雄地方法
院94年度訴字第4088號中華民國96年2 月5 日第一審判決（起訴
案號：臺灣高雄地方法院檢察署94年度偵字第17739 號），提起
上訴，經判決後，由最高法院發回更審，本院判決如下：
    主  文
原判決關於甲○○部分撤銷。
甲○○連續販賣第一級毒品海洛因，累犯，處有期徒刑拾貳年，
褫奪公權玖年。扣案之海洛因參拾玖包（合計淨重參拾陸點玖公
克；空包裝袋重拾陸點玖貳公克），均沒收銷燬之；扣案之行動
電話貳支（含0000000000號、0000000000號行動電話門號SIM 卡
貳張）、鏟管貳支、夾鍊袋壹包，均沒收；未扣案之販賣第一級
毒品所得財物新臺幣玖仟元沒收，如全部或一部不能沒收時，以
其財產抵償之。
    事  實
一、甲○○曾於民國85年間因違反肅清煙毒條例案件，經臺灣高
    雄地方法院於86年4 月1 日以86年度訴字第266 號判處有期
    徒刑3 年4 月確定，於民國88年3 月12日因縮短刑期假釋出
    獄，並於89年8 月3 日保護管束期滿未經撤銷假釋視為執行
    完畢。詎仍不知悔改，明知海洛因係毒品危害防制條例第2
    條第2 項第1 款明定之第一級毒品，不得販賣、持有，竟基
    於意圖營利而販賣第一級毒品海洛因之概括犯意，自93年8
    、9 月間起至94年5 、6 月間止，連續在高雄縣市地區等地
    ，販賣重量不詳之第一級毒品海洛因予A2（係證人保護法之
    秘密證人，其姓名年籍詳卷）共4 次，每次新台幣（下同）
    1 千元，共計得款4 千元。甲○○又承上開販賣第一級毒品
    海洛因營利之概括犯意，另分別於94年4 月1 日、4 月28日
    ，連續在高雄縣市地區等地，販賣第一級毒品海洛因予A3（
    係證人保護法之秘密證人，其姓名年籍詳卷）各1 次（共2
    次），交易金額分別為2 千元、3 千元，總計得款5 千元。
二、嗣經警長期監聽、搜證，於94年8 月2 日下午5 時許，持搜
    索票至高雄市○○區○○街102 號3 樓搜索，當場查獲海洛
    因39包（合計淨重36.9公克，空包裝重16.92 公克，純度41
    .67% ， 純質淨重15.38 公克）、甲○○所有供販賣毒品所
    用之夾鏈袋1 包、鏟管2 支、行動電話2 支（含0000000000
    、0000000000門號SIM 卡各1 張），查悉上情。
三、案經高雄縣政府警察局旗山分局報告臺灣高雄地方法院檢察
    署檢察官偵查起訴。
    理  由
壹、證據能力部分：
一、按被告以外之人於偵查中向檢察官所為陳述，除顯有不可信
    之情況者外，得為證據，刑事訴訟法第159 條之1 第2 項定
    有明文。偵查中對被告以外之人所為之偵查筆錄，性質上係
    屬傳聞證據。惟現階段刑事訴訟法規定檢察官代表國家偵查
    犯罪、實施公訴，依法其有訊問被告之權，證人且須具結，
    而實務運作時，檢察官偵查中向被告以外之人所取得之陳述
    ，原則上均能遵守法律規定，不致違法取供，其可信度極高
    ，職是，被告以外之人前於偵查中已具結而為證述，除反對
    該項供述得具有證據能力之一方，已釋明「顯有不可信之情
    況」之理由外，不宜以該證人未能於審判中接受他造之反對
    詰問為由，即遽指該證人於偵查中之陳述不具證據能力。查
    本件證人A1、A2、A3、龔裕原、黃志堅、黃俊熙於檢察官偵
    查中具結後所為之陳述（見94年度偵字第17739 號卷《以下
    簡稱偵(一)卷》第147 頁至第149 頁、第152 頁至第157 頁、
    第164 頁至第165 頁、第177 頁至第178 頁、94年度毒偵字
    第7099號卷《以下簡稱偵4 卷》第18頁至第20頁），並無證
    據顯示檢察官在偵查時有不法取供之情形，亦查無證據顯示
    上開證述有顯不可信之情況，依上開說明，證人A1、A2、A3
    、龔裕原、黃志堅、黃俊熙於偵查中之證言，自均具有證據
    能力。
二、又按法院或檢察官得囑託醫院、學校或其他相當之機關、團
    體為鑑定，或審查他人之鑑定，並準用第203 條至第206 條
    之1 之規定；鑑定之經過及其結果，應命鑑定人以言詞或書
    面報告，刑事訴訟法第208 條第1 項前段、第206 條第1 項
    分別定有明文。是經法院、檢察官囑託相當之機關為鑑定後
    ，經鑑定人以書面報告其鑑定之結果者，即屬刑事訴訟法第
    159 條第1 項所謂之「法律有規定者」，不受該條項規定「
    不得作為證據」之限制；且刑事訴訟法第208 條第1 項前段
    對於法院或檢察官囑託相當之機關為鑑定之情形，僅規定：
    「準用第203 條至第206 條之1 之規定」，至於刑事訴訟法
    第202 條有關「鑑定人應於鑑定前具結」之規定，則不在準
    用之列。故於法院或檢察官囑託相當之機關為鑑定，而該受
    囑託機關以書面報告鑑定結果之情形，既非屬依法應具結者
    。是同法第158 條之3 有關「證人、鑑定人依法應具結而未
    具結者，其證言或鑑定意見，不得作為證據」之規定，於此
    時即無適用之餘地。是以，臺灣高雄地方法院囑託法務部調
    查局就員警對於0000000000號、0000000000號行動電話實施
    通訊監察所錄得之通話者聲音與被告之聲音進行聲紋比對鑑
    定，該局所為之95年10月20日調科參字第09500482480 號聲
    紋鑑定報告書暨其所附「語音分析暨聲紋鑑定參考資料」（
    見臺灣高雄地方法院(二)卷第118 頁至第155 頁）已就其鑑定
    之過程、依據及結論詳予記載，自得作為證據，先予敘明。
三、司法警察等偵查輔助人員於案件未移送檢察官偵辦前之調查
    犯罪階段，依據檢察長之概括授權，先行將尿液、血液、毒
    品、槍砲、彈藥、刀械等證物送請檢察機關預先核定之專責
    鑑定人或鑑定機關（團體）實施鑑定，基於檢察一體原則，
    該鑑定人或鑑定機關（團體）亦應視同受承辦檢察官所選任
    或囑託而執行鑑定業務，其等出具之書面鑑定報告應屬刑事
    訴訟法第206 條所定之傳聞例外，當具有證據能力，業據臺
    灣高等法院暨其所屬法院於92年8 月間舉行之行之刑事訴訟
    新制法律問題研討會決議在案，而臺灣高等法院檢察署已概
    括選任法務部調查局為毒品之鑑定機關，指示轄區內各司法
    警察機關於調查中可將相關案件之疑似毒品之證物送請該鑑
    定機關實施鑑定，業經臺灣高等法院檢察署92年9 月9 日檢
    文允字第0921001203號函及臺灣高雄地方法院檢察署92年6
    月23日雄檢楠文字第0921000294號函各1 份函告週知，則本
    案高雄縣政府警察局旗山分局將扣案疑似毒品證物逕送法務
    部調查局鑑定，即視同法務部調查局就扣案疑似毒品證物業
    經臺灣高雄地方法院檢察署承辦檢察官所囑託而實施鑑定，
    從而，該局所為93年11月26日調科壹字第220018546 號、94
    年12月14日調科壹字第220021785 號號鑑定通知書，依前揭
    法律規定及決議意旨，自得作為證據（見93年度毒偵字第62
    13號卷《以下簡稱偵(二)卷》第4 頁、臺灣高雄地方法院(一)卷
    第56頁）。
四、按通訊保障及監察法業於88年7 月14日制定公布，同年月16
    日生效，司法警察機關因偵辦刑事案件，為蒐集或調查證據
    ，而有實施通訊監察之必要者，於偵查中應由檢察官依職權
    或聲請核發通訊監察書，載明應記載事項，始得為之，其有
    急迫之情形經檢察官口頭通知先予執行通訊監察者，亦應於
    24小時內補發通訊監察書，同法第5 條、第6 條、第11條規
    定已明。本案經高雄港務警察局向臺灣高雄地方法院檢察署
    檢察官聲請核發通訊監察書，由臺灣高雄地方法院檢察署檢
    察官於94年3 月7 日核發94年雄檢楠珍聲監字第000217號之
    通訊監察書、同月4 年6 日94年雄檢博珍聲鑑續字第000342
    號通訊監察書、同年5 月13日94年雄檢博珍聲監續字第0005
    12號通訊監察書、同年6 月13日94年雄檢博珍聲鑑續字第00
    06888 號通訊監察書、同年7 月11日94年雄檢博珍聲監續字
    第000876號通訊監察書，有各該通訊監察書1 份附卷可稽，
    依上開依法核發之通訊監察書實施監聽所得之錄音帶及譯文
    ，被告2 人及辯護人於本院審理時均對其證據能力不爭執，
    是上開監聽錄音帶及譯文均得為作為證據。
五、按「有保密身分必要之證人，除法律另有規定者外，其真實
    姓名及身分資料，公務員於製作筆錄或文書時，應以代號為
    之，不得記載證人之年籍、住居所、身分證統一編號或護照
    號碼及其他足資識別其身分之資料。該證人之簽名以按指印
    代之。」，「對依本法有保密身分必要之證人，於偵查或審
    理中為訊問時，應以蒙面、變聲、變像、視訊傳送或其他適
    當隔離方式為之。於其依法接受對質或詰問時，亦同。」，
    證人保護法第11條第1 、4 項定有明文，則本件秘密證人A1
    、A2、A3於檢察官偵查中及原審審理中所為之陳述，經認定
    為有保密身分必要，以秘密證人之程序為之，且原審法院更
    以交互詰問之程序為之，給予被告充分之詰問，依上開規定
    ，自屬符合法律之程序，均有證據能力。
貳、實體方面：
一、訊據上訴人即被告甲○○（下稱被告甲○○）固坦承有於上
    揭時、地為警查扣塊狀海洛因15包、粉狀海洛因24包等物品
    ，且扣案之0000000000、0000000000號行動電話係伊所使用
    等情，惟矢口否認有何販賣第一級毒品海洛因犯行，辯稱：
    扣案海洛因係伊向「平哥」購買供其自己施用，伊每天都有
    施用海洛因之習慣，剛開始1 天吸食1 次，後來毒癮加重每
    天吸5 、6 次，伊不知為何為警查獲所採集之尿液送驗後未
    呈嗎啡陽性反應，前揭2 支行動電話門號伊有時會借給別人
    使用，伊沒有販賣海洛因云云。
二、經查：
  (一)被告甲○○於94年8 月2 日17時許，經警持搜索票至被告甲
    ○○及其女友即同案被告黃寶猜位於高雄市○○區○○街10
    2 號3 樓居住處搜索時，當場查獲疑似第一級毒品海洛因之
    物品39包（分別在該處房間衣櫥下方抽屜夾層、客廳電源箱
    內查獲）、夾鏈袋1 包、筆記本1 本、鏟管2 支、行動電話
    4 支（其中3 支行動電話門號分別為0000000000、00000000
    00、0000000000號，另1 支行動電話序號為00000000000000
    0） 及現金30,600元等情，有上揭物品扣案足憑，並有高雄
    縣政府警察局旗山分局搜索扣押筆錄影本（見偵(一)卷第15至
    17頁）、高雄縣政府警察局旗山分局扣押物品目錄表（扣押
    海洛因、夾鍊帶、新台幣、行動電話4 支、鏟管及電話筆記
    本）（見偵(一)卷第18頁、189 頁）、扣押海洛因之蒐證照片
    11張（見偵(一)卷第46至48頁、第171 至174 頁）在卷可稽，
    又上開疑似毒品之物品39包，經鑑驗均含第一級第6 項毒品
    海洛因成分（合計淨重36.9公克，空包裝重16.92 公克，純
    度41.67%，純質淨重15.38 公克），亦有卷附法務調查局94
    年12月14日調科壹字第20021785號鑑定通知書1 份可參（見
    原審卷(一)第56頁），且上開等情均被告甲○○所是認，自堪
    認定屬實。
  (二)被告甲○○固坦認扣案之0000000000號、0000000000號行動
    電話均係其所使用無訛（見原審(一)卷第24頁），惟對於員警
    依上揭通訊監察書實施通訊監察所得之上開2 門號通話譯文
    ，竟辯稱：不確定通話譯文中上開2 門號之使用者是否均為
    其本人，伊曾經將其中1 支電話借給他人使用云云，並請求
    原審法院就公訴人95年5 月30日所提補充理由書中編號1至
    14、16、17、18、25、26、27、29、38、39、40、41、42、
    44、45等28通通話譯文送鑑定。經原審法院將上開28通通話
    譯文之原始錄音光碟送法務部調查局，並委請該局就上開通
    話錄音光碟與被告甲○○本人之聲音進行聲紋比對鑑定，該
    局鑑定結果為：「送鑑光碟中附表所列28通監聽電話，其中
    附表編號1 、4 、5 、7-9 、11-14 、16、17、24、26及27
    共計15通監聽電話之待鑑疑為『甲○○』男子聲音，經與本
    局採樣之甲○○聲調，以聆聽比對法（AURAL） 及聲紋圖譜
    特徵比對法（VISUAL）比對分析結果，確認兩者語音特徵相
    似率約75﹪，研判與甲○○本人聲音音質相同（語音特徵相
    似率高於70﹪以上者，即判定「音質相同」。）」，有該局
    95年10月20日調科參字第09500482480 號聲紋鑑定報告書暨
    其所附「語音分析暨聲紋鑑定參考資料」在卷可憑（見原審
    卷(二)第118 頁至第155 頁），而其餘13通通話內容，法務部
    調查局未能一併確認0000000000號、0000000000號使用者即
    屬被告甲○○本人，乃緣於該13通通話內容之待鑑語者聲音
    ，均因比對字數不足、音質不清晰或聲紋圖譜模糊，不符聲
    紋鑑定條件，因而無法進行聲紋比對乙情，亦有前揭聲紋鑑
    定報告可參。觀諸未能鑑定出0000000000號、0000000000號
    之使用者亦為被告甲○○本人之其餘13通通話內容，多與上
    揭經鑑定確認為被告甲○○本人聲音之通話具有前後關聯性
    ，亦即於同日密切接近之時間多次聯繫，且通話對象多屬相
    同。又佐以被告甲○○於為警查獲之初即坦認上開2 行動電
    話門號均為其本人使用，嗣後方辯稱曾經將0000000000門號
    借給綽號「添火仔」之人使用，惟對於該人之真實姓名、借
    用期間，均未能合理交待，則其該等辯解，是否屬實，極其
    可疑。是綜上各情，堪認上揭送鑑定之28通通訊監察譯文所
    示0000000000號、0000000000號行動電話門號使用者，確係
    被告甲○○本人無誤，則被告甲○○前揭辯解，應屬無稽之
    詞，要難採信。此外，被告甲○○除就上揭送鑑定之28通通
    訊監察譯文表示爭執外，對於卷附其他通訊監察譯文於原審
    及本院審理時並未表示任何意見，從而，卷附其餘通訊監察
    譯文所示0000000000號、0000000000號行動電話門號之使用
    者，亦堪認定係被告甲○○本人無訛。
  (三)被告甲○○雖辯稱：扣案之海洛因係購買供其己身施食之用
    ，伊每天要施用5 、6 次海洛因，伊沒有販毒云云。惟查：
  (1)被告甲○○於上揭時地連續販賣毒品海洛因予A2之事實，業
    據證人A2於偵查及原審審理中證稱：「（問：你的手機曾多
    次撥打0000000000，這個電話何人？）我只知道他綽號叫『
    振明』。」、「（問：你打這支電話做何事？）我向他買海
    洛因施用。」、「（問：你何時開始向『振明』買毒品？）
    93年8 、9 月起至94年3 月間止。」、「（問：如何買？）
    『振明』會問我要多少金額的毒品，我大約都買1 千元至2
    千元。」、「（問：警察有無給你看過通訊監察內容？）有
    ，其中有部分是我跟『振明』買毒品的對話，」、「（問：
    監聽譯文中哪些是你向『振明』買毒品的對話《提示監聽譯
    文》）其中有1 天內容提到燕巢，還有1 通內容提到跟他拿
    的都是加糖的對話，這是在旗山圓潭買的。」（見偵(一)卷第
    165 頁至第166 頁）；「（辯護人問：向甲○○購毒幾次？
    時間、地點、數量為何？）差不多4 、5 次，都是購買海洛
    因，地點不一定，有時候在高雄縣、市地區，數量約每次1
    、2 千元。時間約在94年5 、6 月份。毒品是甲○○親自交
    付給我，錢也是我當場交付給甲○○。」（見原審卷(二)第96
    頁至第97頁）而上開證詞雖就購買毒品時間、次數及金額有
    所差異，然就向被告甲○○購買毒品乙事，卻屬一致；況一
    般施用毒品者，均週而復始為之，且已為毒品之成癮性所控
    制，是如要施用毒品者詳述以往施用毒品期間之取得毒品次
    數、時間完全無誤，無異緣木求魚，有違一般經驗法則；再
    者，參以A2所使用之行動電話於94年3 月11日8 時52分54秒
    撥打予被告甲○○所使用之0000000000號行動電話稱：「喂
    ，跟他拿的都是加糖，我昨天跟他拿2 包，你跟他說一下，
    摸一下很明顯我拿給他一樣，你今天有回來嗎？」，被告回
    稱：「我下去馬上回來。」，A2稱：「我是說跟你拿比較好
    ，要不然『茶益』都這樣。」（見偵(一)卷第63頁）；另於94
    年3 月19日與被告所使用之0000000000號行動電話接續聯繫
    ：（1）A2 向被告甲○○稱：「我現在在旗山啦，是要幾點
    啦？」，被告甲○○回稱：「接近中午看看啦！」，A2稱：
    「接近中午喔，現在很難過，可以早點嗎？」（94年3 月19
    日10時11分46秒開始聯絡，見偵1 卷第67頁）（2）A2 向被
    告甲○○稱：「你下來沒有？」，被告甲○○回稱：「還沒
    有啦，現在廟裡隨時沒人，不合。」，A2稱：「我現在馬上
    下去給你拿。」，被告甲○○稱：「你要下來何處？」，A2
    稱：「我燕巢好啦」，被告甲○○稱：「我還要去那裡！」
    ，A2稱：「拜託一下！」，被告甲○○稱：「等下看看再打
    給你。」，A2稱：「我現在忍受不住了，我馬上下去啦，我
    現在已經在旗山啦! 」（94年3 月19日11時36分36秒開始聯
    絡，見偵1 卷第67頁至第69頁）（3） 被告甲○○撥打予A2
    稱：「有下來嗎？」，A2稱：「有，現在下去了。」，被告
    甲○○稱：「現在在那裡？」（94年3 月19日14時48分52秒
    開始聯絡，見偵1 卷第68頁）（4） 被告甲○○撥打予A2稱
    ：「你到那裡啦？」，A2稱：「我到旗山啦！」，被告甲○
    ○稱：「現在才到旗山。」，A2稱：「剛剛我打給你才在家
    裡而已，我在家裡打的。」（94年3 月19日15時52分41秒開
    始聯絡，見偵1 卷第68頁至第69頁）（5） 被告甲○○撥打
    予A2稱：「你到那裡啦？」，A2稱：「我到仁武啦！」，被
    告甲○○稱：「你開你那台嗎？」，A2：「我開我這台沒錯
    ，在榮總那邊嗎？」，被告甲○○稱：「你從榮總下來打電
    話給我。」（94年3 月19日16時24分1 秒開始聯絡，見偵(一)
    卷第69頁）（6）A2 撥打予被告甲○○稱：「我現在在榮總
    啦！」，被告甲○○稱：「你下來從自由路高速公路下彎右
    轉。」，A2稱：「你是說從自由路高速公路下。」，被告甲
    ○○稱：「要不然你民族高速公路下彎左轉到天祥路」，A2
    稱：「到天祥路要轉向何方？」，被告甲○○：「到天祥路
    右轉，你到了天祥路角再打電話給我。」（94年3 月19日16
    時30分46秒開始聯絡，見偵(一)卷第69頁），亦有前揭通訊監
    察譯文在卷可憑。而上開監聽固然無法直接證明當日是否有
    確實完成毒品之交易，但從二人談話之內容，應可確定，雙
    方係談論毒品交易情形，此亦經證人A2證實無訛（見同上開
    偵訊證詞）。是據上事證，足見證人A2確實有向被告甲○○
    購買毒品海洛因，否則為何有此對話？被告甲○○空言否次
    此部分犯行，顯係卸責之詞，不足採信。又因被告甲○○完
    全否認犯罪，致無從認定被告甲○○販賣海洛因予A2之實際
    數量、次數及金額等細節，爰綜合比較證人A2之上揭證述，
    採較有利於被告甲○○之證詞，即僅認A2有以1 千元之代價
    向被告甲○○購買海洛因4 次，是被告甲○○此部分販毒所
    得總計為4 千元。
  (2)又被告甲○○於上揭時地連續販賣毒品海洛因予A3之事實，
    亦業據證人A3於偵查中證稱：「警察詢問時所提示通訊監察
    譯文，關於我與『振明』通話內容，就是要向『振明』購買
    海洛因，我在94年4 月間向他買過海洛因，我是打電話給『
    振明』，有時約在高雄，有時約在旗山交易，因為之前我去
    台中工作，回高雄時就跟『振明』約在高雄，我不知道『振
    明』有無賣安非他命，我只知道他有賣海洛因。卷附通訊監
    察譯文（即偵4 卷第13頁至第15頁），確實是我跟甲○○交
    易海洛因時之對話。」等語綦詳（見偵(一)卷第177 頁至第17
    8 頁）；並於原審法院審理時又證稱：「我有向甲○○購買
    毒品，數量約1 、2 千元，地點有時候約在楠梓交流道，有
    時候約在圓潭，大部分約在旗山圓潭較多，方式都是我打電
    話給甲○○，他跟我約地點，甲○○親自交付給我、我都是
    撥打0000000000號電話與甲○○聯絡購毒。」等語詳實（見
    原審卷(二)第91頁至第94頁）。而再參以證人A3與被告甲○○
    於94年4 月間密切聯繫之通訊監察譯文：（1） 被告甲○○
    於94年4 月1 日9 時58分22秒、12時23分38秒以0000000000
    號行動電話與A3使用之行動電話聯絡，其通話內容係A3向被
    告甲○○表示：「你在睡覺？我要下去！」、「我在台中下
    去，到了再打給你。」、「我一定要在高速公路下，要不然
    ？」、「你人在高雄嗎？」、「我4 、5 點下班去找你，那
    邊有東西嗎？」、「那是朋友要的，要3 千元。」，被告甲
    ○○則回稱：「你要從旗山下來嗎？」、「要在那嗎？那邊
    那麼多人，你到了再打給我。」、「是的。」、「那麻煩。
    」、「晚上我不喜歡，到時候再說。」（見偵(一)卷第81頁至
    第82頁、第4 卷第13頁背面）；（2） 被告甲○○於94年4
    月28日14時21分55秒以0000000000號行動電話與A3使用之行
    動電話聯絡，其通話內容係A3向被告甲○○稱：「我要下去
    」、「現只有2 千元而已」、「2 千元會難過，你用多一點
    ，我下次再補給你」、「再麻煩1 次，拜託一下」、「好」
    ，被告甲○○回稱：「好啦」、「不要說那麼多」、「我人
    在外面」、「你到台南再打給我」（見偵(一)卷第96頁、偵(四)
    卷第14頁背面），亦有上開通訊監察譯文在卷可稽。被告甲
    ○○既未能合理交待上開監聽譯文所示內容，究係交易何種
    物品，僅一再空言否認犯行，對於證人即A3之證述歷歷，亦
    未能提出合理辯解，此外，就扣案之海洛因並非供其己身施
    用所需，竟為警查扣一次持有多達39包之海洛因，已如前述
    ，則綜上事證，堪認證人A3證述有向被告甲○○購買第一級
    毒品海洛因施用，確屬實情。又因證人A3於偵審中有關購毒
    之時間、次數較為含糊，不如上開監聽對話明確，是採較有
    利於被告之方式認定，即被告甲○○有於94年4 月1 日、4
    月28日分別在高雄地區等地，連續販賣第一級毒品海洛因予
    A3 共2次，分別得款3 千元、2 千元，亦堪認定。
  (3)被告甲○○對於扣案海洛因之來源，初於警詢、偵查中均供
    稱係於94年7 月底在左營馬卡道路向綽號「平哥」之人購買
    云云（見偵(一)卷第26頁至31頁、第133 頁至第138 頁），復
    於原審及本院審理時改稱係於94年7 月29日，在馬卡小子餐
    廳向綽號「獅仔」之「謝龍宗」（譯音）購買云云，對於本
    件扣案毒品來源前後交待不清，則被告甲○○購買該扣案海
    洛因之目的是否確供其施用，已屬可疑。又被告甲○○為警
    查獲當天所採集之尿液，經送台灣檢驗科技股份有限公司檢
    驗結果，呈嗎啡陰性反應，有該公司94年8 月24日濫用藥物
    尿液檢驗報告及高雄縣政府旗山分局毒品危害防制條例案件
    嫌犯代號與真實姓名對照表各1 份在卷可憑（見偵(一)卷第
    160 頁、第161 頁），參以「依據Clarke's IsolationandI
    dentific ation of Drugs 第二版記載，嗎啡（海洛因之主
    要代謝物）之半衰期（血中濃度減半所需之時間）大約為3
    小時，而服用海洛因後24小時內，約有服用量之80% 排泄於
    尿液中，服用海洛因毒品，其於尿液中排出之最長時限，受
    施用劑量、施用方式、個人體質及其代謝情況等因素影響，
    因個案而異，一般可檢出之最長時間為海洛因服用後2 至4
    天」，業經行政院衛生署管制藥品管理局91年10月3 日管檢
    字第110436號函函釋明確，堪認被告甲○○為警查獲採尿時
    起回溯96小時內之期間（扣除遭公權力拘束期間），均未曾
    有施用海洛因之紀錄，則其為警查獲時辯稱：每天都有施用
    海洛因云云，即有疑義。雖被告甲○○嗣改口辯稱：94年7
    月30日向「獅仔」購買海洛因前，有停藥10幾天云云（見原
    審卷(一)第25頁），惟被告為警查獲時係94年8 月2 日，倘被
    告甲○○確如其所供稱染有嚴重之海洛因毒癮，每日施用達
    5 、6 次，豈可能於94年7 月底向「平哥」或「獅仔」買扣
    案之海洛因後，均未曾施用以致於其為警查獲時所採集之尿
    液均未檢出嗎啡反應？是被告甲○○上揭所辯，顯與事理不
    合。至於被告甲○○於本院前審審理中聲請傳訊證人黃瑞玉
    ，擬證明其有施用毒品海洛因云云，惟扣押之毒品並非供其
    所施用，已甚明確，且縱予傳訊證人亦僅能證明其曾經施用
    毒品海洛因，但仍不能證明扣押之毒品係供其吸食之用，尤
    無從證明被告甲○○並未販賣海洛因予證人A2、A3，被告甲
    ○○此部分聲請為不必要，附此說明。
  (四)政府為杜絕毒品氾濫，毒害人民甚深，再三宣導教民眾遠離
    毒品、媒體報導既深且廣，對於禁絕毒品之政策，應為民眾
    所熟悉。又政府對於查緝施用、轉讓及販賣毒品無不嚴格執
    行，且販賣毒品罪係重罪，若無利可圖，衡情一般持有毒品
    者，當不致輕易將持有之毒品交付他人。況且，販賣毒品乃
    違法行為，非可公然為之，且有其獨特之販售路線及管道，
    亦無公定之價格，復可任意增減其分裝之數量，而每次買賣
    之價量，亦可能隨時依市場貨源之供需情形、交易雙方之關
    係深淺、資力、對行情之認知、可能風險之評估、查緝是否
    嚴緊，及購買者被查獲時供述購買對象之可能性風險評估等
    諸般事由，而異其標準，非可一概而論，是販賣之利得，誠
    非固定，而縱使販賣之人從價差或量差中牟利方式雖異，其
    意圖營利之非法販賣行為仍屬同一。是以，被告甲○○雖否
    認犯罪，但其主觀上應有藉此牟利之意圖，亦堪認定。
  (五)綜上事證，被告甲○○上開所辯，均屬卸責之詞，不足採信
    。本件事證明確，被告甲○○上揭被訴犯行，洵堪認定，應
    予依法論科。
三、論罪科刑部分：
  (一)按新舊法比較時，應就罪刑有關之共犯、未遂犯、連續犯、
    牽連犯、結合犯以及累犯加重、自首減輕、暨其他法定加減
    原因、與加減例等一切情形，綜其全部之結果，而為比較，
    再適用有利於行為人之法律處斷，且應就罪刑有關之一切情
    形，比較其全部之結果，而為整個之適用，不能割裂而分別
    適用有利益之條文，最高法院24年度上字第4634號、27年度
    上字第2615號判例業已明揭其旨。查被告甲○○行為後，如
    附表所示之相關法律均業經變更，並俱於95年7 月1 日施行
    ，玆經整體比較結果，裁判時法並未較為有利，從而依刑法
    第2 條第1 項規定，自應適用行為時法，亦即修正前之舊法
    ，合先敘明。
  (二)核被告甲○○所為，均係犯毒品危害防制例第4 條第1 項之
    販賣第一級毒品既遂罪。被告甲○○持有第一級毒品海洛因
    之低度行為，為其販賣第一級毒品海洛因之高度行為所吸收
    ，不另論罪。被告甲○○多次販賣第一級毒品海洛因之犯行
    ，時間緊接，方法相同，觸犯構成要件相同之罪名，顯係基
    於概括犯意反覆為之，應依修正前刑法第56條連續犯規定論
    以1 罪（被告行為後，刑法第56條連續犯之規定，業於94年
    2 月2 日修正公布刪除，並於95年7 月1 日施行，則被告之
    犯行，因行為後新法業已刪除連續犯之規定，此刪除雖非犯
    罪構成要件之變更，但顯已影響行為人刑罰之法律效果，自
    屬法律有變更，依新法第2 條第1 項規定，比較新、舊法結
    果，仍應適用較有利於被告之行為時法律即舊法論以連續犯
    ），並就罰金刑部分加重其刑（法定本刑為死刑、無期徒刑
    部分，依法則不得加重）。又被告甲○○前於85年間因違反
    肅清煙毒條例案件，經原審法院於86年4 月1 日以86年度訴
    字第266 號判處有期徒刑3 年4 月確定，於民國88年3 月12
    日因縮短刑期假釋出獄，並於89年8 月3 日保護管束期滿未
    經撤銷假釋視為執行完畢，此有臺灣高等法院被告前案紀錄
    表可參，其於執行完畢後5 年內故意再犯本件有期徒刑以上
    之罪，依修正後刑法第47條，論以累犯（按修正後刑法第47
    條第1 項之累犯要件已有限縮為故意再犯者，而非僅屬文字
    修正，因而比較新舊法結果，以新法即裁判時之法律較被告
    有利而適用之），並就罰金刑部分，遞加重其刑（死刑、無
    期徒刑部分，依法則不得加重）。又被告甲○○並非大盤商
    毒梟，其僅零星出售，所得非多，其法定本刑為「死刑或無
    期徒刑；處無期徒刑者，得併科新臺幣1 千萬元以下罰金。
    」，如科以法定最低度刑無期徒刑仍嫌過重，情輕法重，衡
    情顯可憫恕，爰依刑法第59條之規定減輕其刑。
四、原審據以論罪科刑，固非無見。惟查本件被告甲○○並非大
    盤商毒梟，其僅零星出售，所得非多，如科以法定最低度刑
    無期徒刑仍嫌過重，情輕法重，衡情顯可憫恕，應依刑法第
    59條之規定減輕其刑，已如前述。原判決就此部分漏未減輕
    其刑，尚有未洽。被告甲○○上訴意旨，仍執前詞，否認犯
    罪，指摘原判決不當，雖無理由，但原判決此部分既有上開
    可議之處，自仍應由本院將原判決關於被告甲○○部份撤銷
    改判。爰審酌被告甲○○不思以正當途徑營利謀生，為獲取
    不法暴利，竟無視政府管制毒品之禁令，販賣第一級毒品海
    洛因，戕害他人身心健康，嚴重破壞社會治安，惡性重大，
    且矢口否認犯行，再三飾詞狡辯，顯然毫無悔意，並慮及其
    販賣海洛因之次數、數量、獲利等一切情狀，量處如主文第
    2 項所示之刑，並依刑法第37條第2 項規定，宣告褫奪公權
    9 年。扣案之海洛因39包（合計淨重36.9公克，包裝袋重
    16.92 公克，因與毒品無法析離，應一併視為毒品），爰依
    毒品危害防制條例第18條第1 項前段規定宣告沒收銷毀之。
    另扣案之鏟管2 支、夾鍊袋1 包、門號為0000000000、0000
    000000號行動電話2 支（含門號SIM 卡2 張），為被告甲○
    ○所有，業經被告甲○○供述在卷（見原審(二)卷第193 頁）
    ，且行動電話門號雖係向電信業者租用，然該門號終止使用
    時，該SIM 卡並無須繳還電信業者，足認SIM 卡確係被告甲
    ○○所有而非電信業者所有，雖被告甲○○否認。本件販賣
    毒品犯行，惟上開物品顯係被告甲○○供本件販賣海洛因所
    用之物，應依毒品危害防制條例第19條第1 項規定，予以宣
    告沒收。又未扣案被告甲○○販賣第一級毒品海洛因所得
    9,000 元，應依毒品危害防制條例第19條第1 項之規定宣告
    沒收，如全部或一部不能沒收時，以其財產抵償之。至扣案
    之其餘2 支行動電話（其中1 支含0000000000門號SI M卡）
    、現金30,600元、記事本1 本等物品，雖為被告甲○○所有
    ，惟並無證據足以證明與被告甲○○所犯本件販賣海洛因罪
    行有何關聯，故不予宣告沒收。
五、不另為無罪諭知部分：
  (一)公訴意旨另以：甲○○與其女友黃寶猜、A1等人共同意圖營
    利，並基於販賣第一級毒品海洛因之概括犯意聯絡，自93年
    初某日起，至94年8 月2 日下午5 時許前某日止，在高雄縣
    旗山鎮、高雄市各地，由欲購毒者打甲○○使用之00000000
    00號、0000000000號門號，與甲○○談妥購買金額後，以下
    列方式共同販賣第一級毒品海洛因：1 、由黃寶猜駕駛車牌
    號碼2862-MB 號自用小客車（原車牌號碼為ZH-3082 號）搭
    載甲○○至高雄縣旗山鎮某處，將待售之海洛因交予與甲○
    ○、黃寶猜有犯意聯絡之A1（A1之共同販賣海洛因行為僅至
    93年10月14日遭警查獲時止），再由甲○○與購毒者聯絡，
    告知A1使用之門號，由購毒者與A1自行約定交易地點，由A1
    攜帶海洛因至約定地點交付並收取價金。2 、由黃寶猜駕駛
    上開車輛搭載甲○○，或由甲○○自行搭乘計程車，至高雄
    市、高雄縣旗山鎮各地，與購毒者A2、A3、「恭仔」、「信
    仔」等人約定地點交易。甲○○、黃寶猜及A1即以上述方式
    連續販賣第一級毒品海洛因多次，其中A2自93年8 、9 月間
    起至94年3 月間止，以每次1 千元到2 千元不等之價格，向
    甲○○等人購得海洛因20餘次，A3於94年4 月間，以每次5
    百元至5 千元不等之價格，向甲○○等人購得海洛因10餘次
    （此部分業經公訴人當庭補充犯罪事實，見原審法院95年1
    月9 日準備程序筆錄第2 頁）。因認被告甲○○此部分亦涉
    有毒品危害防制條例第4 條第1 項之販賣第一級毒品海洛因
    罪嫌云云（不含上開論罪科刑即認被告甲○○販賣海洛因予
    A2、A3分別達4 次、2 次之部分）。公訴意旨認被告甲○○
    尚涉有上揭犯行，無非係以證人即共犯A1之自白、證人A2、
    A3之證述，為其論據。惟訊據被告甲○○則堅詞否認有前揭
    販賣第一級毒品之犯行。
  (二)按被告或共犯之自白，不得作為有罪判決之唯一證據，仍應
    調查其他必要之證據，以察其是否與事實相符，刑事訴訟法
    第156 條第2 項定有明文；次按共同被告具有共犯關係者，
    固得採為其他共犯犯罪之證據，然為保障其他共犯之利益，
    該共犯所為不利於己之陳述，須無瑕疵可指，且仍應調查其
    他必要之證據，以查其是否與事實相符，不得專憑該項陳述
    作為其他共犯犯罪事實之認定，即尚須以補強證據予以佐證
    ，不可攏統為同一之觀察，且共同被告間若具有對同性之關
    係，如毒品交易之買賣雙方為避免其嫁禍他人而虛偽陳述，
    尤應有足以令人確信其陳述為真實之補強證據，始能據以為
    論罪之依據，最高法院94年度台上字第5651號判決可資參照
    。另按，事實之認定，應憑證據，如未能發現相當證據，或
    證據不足以證明，自不能以推測或擬制之方法，以為裁判基
    礎；又認定不利於被告之事實，須依積極證據，苟積極證據
    不足為不利於被告事實之認定時，即應為有利於被告之認定
    ，更不必有何有利之證據；又刑事訴訟上證明之資料，無論
    其為直接或間接證據，均須達於通常一般之人均不致有所懷
    疑，而得確信其為真實之程度，始得據為有罪之認定，若其
    關於被告是否犯罪之證明未能達此程度，而有合理性懷疑之
    存在，致使無從形成有罪之確信，根據「罪證有疑，利於被
    告」之證據法則，即不得遽為不利被告之認定，亦經最高法
    院以40年台上字第86號、30年上字第816 號、76年度台上字
    第4986號分別著有判例意旨可資參照。
  (三)證人即共犯A1於偵訊及原審審理時雖均曾證稱：幫被告甲○
    ○送毒品給購買毒品者，同時收錢乙情，然細譯證人A1之供
    述，關於毒品價格部分，初則陳稱：每包海洛因因份量不同
    ，每包有1,000 元、2,000 元、3,000 元不等之價錢之語（
    見94年聲羈字第831 號卷第5 頁），嗣於原審法院審理時則
    改稱：每包販賣金額約最少1,000 元，最多4,500 元，大部
    分是1,000 元之語（原審卷(二)第89頁）；另關於販賣之次數
    部分，先則陳述：幾乎每天都有之語（見偵(一)卷第148 頁）
    ，嗣於原審法院審理時則陳稱：沒有每天賣，平均1 個月約
    5 、6 次依被告甲○○之指示交付毒品給購毒者之語（見原
    審卷(二)第89頁），前後供述並不相符，何者供述較為可信，
    已非無疑。至卷附被告使用之0000000000號、0000000000號
    行動電話之通訊監察譯文所示，均是94年3 月份以後之通訊
    監察紀錄，亦無從作為證人A1證述之佐憑。另遍查全部案卷
    ，亦無其他足以令人確信其陳述與事實相符之補強證據，則
    揆諸上揭說明及上揭最高法院94年度台上字第5651號判決意
    旨，自難僅憑證人即共犯A1上揭有瑕疵之證述及自白，即遽
    認被告甲○○確與A1有自93年初起至93年10月14日止，涉有
    共同販賣海洛因之犯行。
  (四)又公訴意旨認被告甲○○與同案被告黃寶猜共同涉有販賣第
    一級毒品海洛因予「恭仔」、「信仔」之犯行，公訴人並未
    積極舉證被告甲○○於何時？何地？以何價錢？販賣多少數
    量之海洛因予「恭仔」、「信仔」？而單憑卷附監聽譯文，
    亦無法確知甲○○與疑似「恭仔」、「信仔」之人係欲購買
    何物、數量多寡、價格如何，或已否談妥交易，及被告甲○
    ○因販賣而交付毒品之任何積極證據，自不能據此認定被告
    甲○○有此部分犯行。
  (五)至於公訴意旨另認被告甲○○有於上揭時、地販賣第一級毒
    品海洛因予A2、A3分別達20餘次、10餘次。然而，本件除上
    開論罪科刑部分，已如前述，可認A2、A3有向被告甲○○購
    買海洛因4 次、2 次外，公訴意旨認被告甲○○另有販賣海
    洛因予A2、A3多次之犯行，因證人A2、A3於偵查中及原審法
    院審理時，就渠等向被告甲○○購買海洛因之時間、次數價
    錢等細節，因時間久遠記憶不清，致有前後供述不一之情事
    （但購毒之基本事實卻屬一致），因而在無其他明確積極事
    證佐證下，本諸罪疑唯輕之基本原則，僅能以最有利於被告
    之證據認定事實，即認被告甲○○僅有上揭經論罪科刑犯罪
    事實，至於公訴人所指此外之販賣海洛因予A2、A3等犯行，
    則尚難據予認定。
  (六)綜上，被告甲○○此部分被訴犯行，並無其他積極事證足以
    證明，尚屬犯罪嫌疑不足，本應為無罪判決之諭知，惟公訴
    意旨認被告此部分犯行與前開有罪部分有95年7 月1 日刑法
    修正施行前連續犯之裁判上1 罪關係，爰不另為無罪之諭知
    ，附此敘明。
七、另同案被告黃寶猜經本院前審判決無罪後，業經確定在案，
    是被告黃寶部分，不再贅述，一併敘明。
據上論結，應依刑事訴訟法第368 條、第369 條第1 項前段、第
364 條、第299 條第1 項前段，毒品危害防制條例第4 條第1 項
、第18條第1 項前段、第19條第1 項、刑法第2 條第1 項前段、
第11條、第47條第1 項、第59條、第37條第2 項，修正前刑法第
56條，判決如主文。
本案經檢察官王登榮到庭執行職務。
中    華    民    國    96    年    12     月   11    日
                  刑事第四庭    審判長法  官  蕭權閔
                                      法  官  李嘉興
                                      法  官  吳進寶
以上正本證明與原本無異。
如不服本判決應於收受本判決後10日內向本院提出上訴書狀，其
未敘述上訴理由者，並得於提起上訴後10日內向本院補提理由書
狀（均須按他造當事人之人數附繕本）「切勿逕送上級法院」。
中    華    民    國    96    年    12     月   11    日
                                      書記官  余忠
附錄本件判決論罪科刑法條：
毒品危害防制條例第4 條
製造、運輸、販賣第一級毒品者，處死刑或無期徒刑；處無期徒
刑者，得併科新臺幣1 千萬元以下罰金。
製造、運輸、販賣第二級毒品者，處無期徒刑或7 年以上有期徒
刑，得併科新臺幣7 百萬元以下罰金。
製造、運輸、販賣第三級毒品者，處5 年以上有期徒刑，得併科
新臺幣5 百萬元以下罰金。
製造、運輸、販賣第四級毒品者，處3 年以上10年以下有期徒刑
，得併科新臺幣3 百萬元以下罰金。
製造、運輸、販賣專供製造或施用毒品之器具者，處1 年以上7
年以下有期徒刑，得併科新臺幣1 百萬元以下罰金。
前五項之未遂犯罰之。
